【裁判字號】    94,重訴,62
【裁判日期】    950427
【裁判案由】    殺人
【裁判全文】
臺灣桃園地方法院刑事判決              94年度重訴字第62號
公  訴  人  臺灣桃園地方法院檢察署檢察官
被      告  戊○○
            庚○○
共      同  黃勝文律師
選任辯護人  李進成律師
被      告  丑○○
            辰○○
共      同
指定辯護人  本院公設辯護人丁○○
上列被告等因殺人案件，經檢察官提起公訴（九十三年度偵字第
一三九二五號），本院判決如下：
    主  文
戊○○、庚○○、丑○○、辰○○被訴殺人部分均無罪；其餘被
訴部分均公訴不受理。
    理  由
壹、證據能力之認定：
（一）被告戊○○、庚○○、丑○○、辰○○於警詢、偵查各次
      之供述，並無違法取供之情事，依刑事訴訟法第一百五十
      六條第一項規定，自有證據能力。又按證人癸○○、乙○○、甲○○、壬○○、己○○、辛○○、戊○○、丑○○
      、庚○○於本院結證之證詞，依同法第一百五十九條第一
      項規定，渠等於本院之證詞有證據能力。另證人癸○○、
      乙○○於警詢中證詞，屬被告以外之人於審判外之言詞陳
      述，且辯護人反對作為本案之證據，則證人癸○○、乙○○於警詢中之證詞，自無證據能力。
（二）再按最高法院九十三年度台上字第三五三三號判決要旨：
      「刑事訴訟法第一百五十九條第一項雖規定，被告以外之
      人於審判外之言詞或書面陳述，除法律有規定外，不得作
      為證據。惟同法第一百五十九條之五第二項已規定，當事
      人、代理人或辯護人於法院調查證據時，知有第一百五十
      九條第一項不得為證據之情形，而未於言詞辯論終結前聲
      明異議者，視為有前項之同意（指同條第一項之同意作為
      證據）。此乃第一百五十九條第一項所容許，得作為證據
      之例外規定之一。」，按被告戊○○、庚○○、丑○○、
      辰○○、檢察官、辯護人於言詞辯論終結前，均未就所調
      查之證據主張有刑事訴訟法第一百五十九條第一項不得為
      證據之情形（證人癸○○、乙○○於警詢中之證詞除外）
      ，是參照上開最高法院判決要旨，本案經調查之證據除證
      人癸○○、乙○○於警詢中之證詞外均有證據能力。
貳、無罪部分：
一、公訴意旨略以：被告卯○○（現由本院通緝中，待緝獲後另
    案審結）、壬○○（未據起訴）均為經營傳播小姐陪侍業者
    ，因旗下坐檯小姐於民國九十三年九月一日凌晨二時許，在
    桃園縣蘆竹鄉○○街二六號「點將家ＫＴＶ」，提早離席，
    而與被害人即客人陳啟偉、辛○○、癸○○、乙○○等人發
    生付款糾紛，二人立即召集被告戊○○、丑○○、庚○○、
    辰○○、子○○（綽號阿修）、甲○○、己○○、丙○○（
    綽號為「小咪」，後四人未據起訴）及姓名年籍不詳之綽號
    「阿鴻」等多人分持木棒、鋁棒前往處理，見辛○○與被告
    戊○○發生肢體衝突，渠等即共同基於殺人之犯意，由被告
    卯○○、戊○○、丑○○、庚○○、辰○○、子○○、「阿
    鴻」等人分別以該木棒、鋁棒及手腳下手毆打被害人陳啟偉
    之頭、頸部等要害部位，被告丑○○尚持玩具空氣槍朝已倒
    地不起之被害人陳啟偉臉部射擊，被害人陳啟偉因而受有顱
    內出血、顱骨骨折等傷害，經送醫不治而於同年月一日下午
    三時五十分死亡，嗣於翌日為警陸續循線查獲，扣得鋁棒一
    支、木棒二支、玩具空氣槍一支。因認被告戊○○、庚○○
    、丑○○、辰○○所為均係犯刑法第二百七十一條第一項殺
    人罪嫌云云。
二、公訴人認被告戊○○、庚○○、丑○○、辰○○涉犯上開罪
    嫌，無非係以證人辛○○之證詞、證人即現場目擊證人癸○○、乙○○於警詢中之證詞，並有鋁棒一支、木棒二支、玩
    具空氣槍一支扣案可憑。而被害人陳啟偉受有上開傷害死亡
    ，亦經檢察官督同檢驗員相驗屬實，有勘驗筆錄、相驗屍體
    證明書、驗斷書附卷可稽，按頭部、頸部為人體要害，以木
    棒、鋁棒毆擊足以致死，乃眾所周知之事，被告戊○○、庚○○、丑○○、辰○○並無不能認識之情事，竟夥同卯○○
    、壬○○、子○○、甲○○、己○○、丙○○、「阿鴻」等
    多人分持木棒、鋁棒前往現場，合力毆擊被害人陳啟偉致死
    ，足見被告戊○○等人具有殺人故意等為其主要論據。
三、按犯罪事實應依證據認定之，無證據不得認定犯罪事實，刑
    事訴訟法第一百五十四條第二項定有明文。又認定不利於被
    告之事實，須依積極證據，苟積極證據不足為不利於被告事
    實之認定時，即應為有利於被告之認定，更不必有何有利之
    證據，最高法院三十年上字第八一六號著有判例可資參照。
    次按刑事訴訟法上所謂認定犯罪事實之證據，係指足以認定
    被告確有犯罪行為之積極證據而言，該項證據自須適合於被
    告犯罪事實之認定，始得採為斷罪資料。如未能發現相當證
    據，或證據不足以證明，自不能以推測或擬制之方法，以為
    裁判之基礎。又刑事訴訟上證明之資料，無論其為直接或間
    接證據均須達於通常一般人均不致有所懷疑，而得確信其為
    真實之程度，始得據為有罪之認定，若其關於被告是否犯罪
    之證明未能達此程度，而有合理性懷疑之存在，致使無法形
    成有罪之確信，根據「罪證有疑，利於被告」之證據法則，
    即不得遽為不利被告之認定，此分別有最高法院二十九年上
    字第三一Ｏ五號、四十年台上字第八六號、七十六年台上字
    第四九八六號判例要旨可資參照。再者，「共犯之成立，除
    共同實犯罪行為者外，其就他人之行為負共犯之責者，以有
    意思聯絡為要件，若事前並未合謀，實施犯罪行為之際，又
    係出於行為者獨立之意思，即不負共犯之責。」、「共同正
    犯，必須有意思之聯絡，如實施犯罪時，一方意在殺人，一
    方意在傷害，即不能以其同時在場而令實施傷害者，亦負共
    同殺人責任。」，最高法院十九年上字第六九四號、三十年
    上字第二一三二號著有判例。
四、訊據被告戊○○、庚○○、丑○○、辰○○均堅詞否認有殺
    被害人陳啟偉之犯行，被告戊○○辯稱：案發當天是己○○
    打電話表示其店內小姐出事，要伊過去幫忙，伊準備要開車
    時，看到卯○○開車載著壬○○從伊車旁經過，並向伊招手
    ，伊就跟著他們並開車載剛好在車內之子○○、辰○○一起
    前往，到了「點將家ＫＴＶ」後，丑○○、庚○○等人才陸
    續到達，伊等一群人在店外等候，後來己○○表示認識鬧事
    的客人，己○○進去將小姐帶出之後，並說沒有事情了，要
    伊等回去，但子○○沒有上車，所以伊沒有開車離開，隨即
    辛○○開車門將伊拉下來，用手勒住伊的脖子，揮拳打伊的
    腹部、頭部，並說一個都不要讓伊等走，當時其他人都已經
    走了，現場只有伊、子○○、辰○○，伊覺得情況不對，因
    為辛○○他們有三、四人，剛好伊車門沒有關，伊就拿出車
    內的鋁棒向辛○○揮擊頸部、頭部共二下，但辛○○等三、
    四人就衝上來，伊馬上往後跑，同去的庚○○等人有看到，
    卯○○、丑○○、辰○○、庚○○、阿鴻等就趕回來，庚○○一把將伊拉出來，伊就向後跑，後來子○○將伊手上的鋁
    棒拿走，並用該鋁棒打辛○○，伊回頭後就看到辛○○、陳
    啟偉被打倒在地，被害人陳啟偉被毆擊處離辛○○有一段距
    離，中間還隔著伊的車子，被害人陳啟偉被卯○○毆擊是突
    發狀況，非伊當時所能預見，伊等事前並無約定互相攻擊對
    方，並無殺人之犯意聯絡等語；被告庚○○辯稱：於案發前
    一天（即八月三十一日）晚上十一時許，丑○○、辰○○在
    大同路的「凱悅ＫＴＶ」被打，伊等聽說對方在陽明公園，
    伊才開車載丑○○、丙○○、阿鴻前往陽明公園，後來接到
    卯○○的電話通知要伊等過去「點將家ＫＴＶ」，卯○○並
    沒有說發生什麼事，丑○○以為已經找到打他的人，所以伊
    載丑○○、丙○○、阿鴻一起前往，伊等剛到「點將家ＫＴ
    Ｖ」時，己○○說沒有事，伊就回車上，回到車上丑○○說
    他要上廁所，叫伊等他，伊就在車上等丑○○，之後丑○○
    一上車，看到有人衝出來，對方有一人用他的二隻手拉著伊
    車半開的窗戶，還問要去那裡，另一人到副駕駛座開車門，
    因為坐在副駕駛座的丑○○之前有被打且有受傷，伊就幫丑
    ○○將車門關上，趕快開車離開，那時戊○○的車子尚未離
    開，後來伊等回頭看，看到戊○○被辛○○打，伊就停車去
    並下車拿車上的木棒朝戊○○跑過去，同時辛○○那方有人
    往戊○○的方向衝過去，伊就拿木棒揮擊，但是沒有打到任
    何人，隨後伊拉著戊○○往後跑，跑到離伊車子不遠處，伊
    看到卯○○拿著球棒往被害人陳啟偉的臉上、頭部揮打，被
    害人陳啟偉即倒地，伊當時只是要拉戊○○出來而已，與卯
    ○○間並無殺人之犯意聯絡等語；被告丑○○辯稱：伊於案
    發前一天與辰○○在大同路的「凱悅ＫＴＶ」被不明人士打
    ，對方知道打錯人要與伊等和解，但是對方失約沒有來陽明
    公園，伊等準備要返回「凱悅ＫＴＶ」，但是庚○○開車載
    伊與另二名成年男子到「點將家ＫＴＶ」，到了該處，因為
    伊不舒服，到裡面上洗手間，等伊出來聽到有人說沒有事可
    以走了，之後伊就坐回庚○○的車上，但是辛○○前來要拖
    伊下車，後來庚○○趕快把門關上準備調頭離開，惟看到戊○○被辛○○從車上拉下來打，伊等趕快從車上跑下來，有
    聽到被害人陳啟偉說要拿槍及武士刀出來，伊就從車上拿玩
    具空氣槍出來，要過去勸阻，伊只有持玩具空氣槍朝辛○○
    頸部射擊，後來被害人陳啟偉衝向伊處，伊一時緊張才持玩
    具空氣槍對被害人陳啟偉身體射擊四、五槍，此時卯○○突
    然從車子那裡衝過來，被害人陳啟偉沒有注意到旁邊的卯○○，卯○○就持鋁棒往被害人陳啟偉的右臉揮過去，伊看到
    被害人陳啟偉的臉變形並往後倒，伊就往回走還有繼續聽到
    棒子揮打的聲音，伊沒有殺被害人陳啟偉之犯意等語；被告
    辰○○辯稱：伊於案發當天有坐戊○○的車子前往「點將家
    ＫＴＶ」，因為戊○○被壬○○、卯○○叫過去要處理事情
    ，伊就一同前往，到了之後，看到己○○將小姐帶出來，後
    來小姐被另一位司機（即寅○○）載走，沒有多久，辛○○
    出來叫囂，並往戊○○的方向走過去，想拉戊○○下車並對
    之攻擊，當時伊、子○○坐戊○○車上，伊等看情形不對就
    下車，戊○○即持鋁棒朝辛○○攻擊，被害人陳啟偉應該是
    出來勸架，伊看到卯○○拿一支棒子往被害人陳啟偉方向走
    去，並往被害人陳啟偉的頭部揮過去，被害人陳啟偉即倒地
    ，後來伊等一群人即離開，伊只有在旁邊看，並未參與互毆
    ，亦無殺被害人陳啟偉之犯意等語。
五、經查：
    (一)被告戊○○、庚○○、丑○○、辰○○並無共同實施殺害
      被害人陳啟偉之犯行：
      (1)被告戊○○、庚○○、丑○○部分：
        按證人辛○○係遭被告戊○○、子○○持鋁棒毆打、及
        遭被告丑○○持玩具空氣槍射擊頸部，斯時於證人辛○○被打到倒地後，被害人辛○○身旁有子○○、被告庚○○、辰○○，丑○○則在離證人辛○○處附近的旁邊
        ；而被告丑○○於射擊證人辛○○後，見被害人陳啟偉
        朝其方向走來，遂持玩具空氣槍朝被害人陳啟偉身體射
        擊四、五下，斯時被告卯○○突然衝過來並持鋁棒揮打
        被害人陳啟偉臉部，被害人陳啟偉即倒地，被告卯○○
        、「阿鴻」仍持棒繼續毆打被害人陳啟偉，己○○則在
        旁勸阻，在被害人陳啟偉倒地處站有被告卯○○、壬○○、「阿鴻」、己○○等四人乙情，業據被告庚○○、
        戊○○、丑○○、辰○○於警詢、偵查中供述在卷。且
        被告戊○○、庚○○、丑○○於本院審理時經具結並交
        互詰後亦證述如上（詳本院九十四年十一月二十二日審
        判筆錄、同年十二月二十二日審判筆錄），核與證人壬○○、己○○、甲○○於警詢及本院審理時證述情節大
        致相符（詳偵查卷第三八頁、三九頁、四八頁背面、四
        九頁、五三頁、本院九十四年十二月一日審判筆錄），
        而被害人陳啟偉嗣經桃園地方法院檢察署檢察官督同法
        醫相驗、並由法務部法醫研究所法醫解剖後，其鑑定死
        因看法為：「由解剖知死者係因遭光滑面棍狀物顏面打
        擊致顱內出血及顱骨骨折造成中樞神經性休克死亡。死
        者體部並無明顯防禦傷，此外兇器應是光滑面棍狀物（
        疑有二種寬度：五公分及一公分）。」，此有法務部法
        醫研究所（九三）法醫所醫鑑字第一三一五號鑑定書附
        卷足憑（見相驗卷第五九頁至六三頁），核與上揭證人
        證述被害人陳啟偉是遭被告卯○○、「阿鴻」持棒毆打
        所造成之二種棍棒傷害吻合。是據此足認被告戊○○、
        庚○○自始至終均在證人辛○○倒地處，渠等二人並無
        參與毆打被害人陳啟偉之行為，而被告丑○○則僅持玩
        具空氣槍對被害人陳啟偉身體射擊（依法務部法醫研究
        所鑑定書所載可知被害人陳啟偉並無被玩具空氣槍射擊
        之傷害）。
      (2)被告辰○○部分：
        查遍觀全卷（即九十三年度相字第一四八六號相驗卷、
        九十三年度偵字第一三九二五號偵查卷）並無證人指證
        被告辰○○有參與毆打被害人陳啟偉之行為，且證人即
        同案被告庚○○於本院審理時證述：「（問：你看到辰
        ○○時，他在做什麼？）往車子旁邊走，我不知道他在
        做什麼。」等語、證人甲○○於本院審理時證述：「（
        問：‧‧‧你有無看到辰○○下車徒手或是持棍棒或是
        拿槍打死者或傷者？）沒有注意，他應該是辛○○那邊
        的，當時很混亂。」等語、證人壬○○於本院審理時證
        述：「（問：你於警詢中稱有五人持棒，戊○○、子○○、卯○○、阿鴻及你，並沒有包含辰○○，是否實在
        ？）應該是。」、「（問：辰○○當天在衝突現場，有
        無打死者或是傷者？）他沒有打死者‧‧‧」等語、證
        人己○○於本院審理時證述：「（問：辰○○當時在現
        場做什麼？）不清楚，我沒有注意到。」等語明確，從
        而，被告辰○○辯稱：伊只有在旁邊看，並未參與互毆
        等語，應可採信。
    (二)被告戊○○、庚○○、丑○○、辰○○並無殺害被害人陳
      啟偉之事前或事中之犯意聯絡：
      (1)查於九十三年八月三十一日晚上十一時許，被告丑○○
        、辰○○在大同路的「凱悅ＫＴＶ」遭一群不明人士毆
        打，後來聽聞該群不明人士在陽明公園處，於是被告戊○○駕駛車牌號碼五二二一—ＨＥ號自用小客車載被告
        辰○○、子○○、而被告庚○○駕駛車牌號碼Ｏ九九六
        —ＦＲ號自用小客車載被告丑○○、丙○○、阿鴻前往
        陽明公園找人，被告丑○○並因此攜帶玩具空氣槍。而
        於同年九月一日凌晨一時二十分許，因壬○○所屬公司
        之傳播小姐花名「琪琪」、「婷婷」二人在蘆竹鄉○○
        街二六號「點將家ＫＴＶ」坐檯提早離席，而與點召小
        姐之客人陳啟偉發生付款糾紛，傳播小姐「琪琪」、「
        婷婷」通知司機寅○○、被告卯○○，被告卯○○即駕
        駛車牌不詳白色三菱自用小客車前往陽明公園載壬○○
        前往「點將家ＫＴＶ」瞭解發生何事，壬○○並電召己○○、被告庚○○，及己○○復電召被告戊○○前往會
        合，隨即己○○駕駛車牌號碼Ｖ五—七五二九號自用小
        客車載甲○○、被告戊○○駕駛前揭車輛載被告辰○○
        、子○○、被告庚○○駕駛前揭車輛載被告丑○○、丙○○、阿鴻前往「點將家ＫＴＶ」聚集，寅○○抵達後
        ，先入包廂瞭解情形並退錢予被害人陳啟偉，隨即將花
        名「琪琪」、「婷婷」載離現場，而己○○則於到場後
        發現被害人陳啟偉是其朋友的弟弟，便告知大家沒有事
        可以離開，並與癸○○在門口處聊天，然於被告戊○○
        等待子○○上車之際，證人辛○○突然在「點將家ＫＴ
        Ｖ」門口叫囂，並打開被告戊○○所駕駛車輛之車門，
        將被告戊○○拉下來，隨即以手勾住被告戊○○脖子對
        之揮打，斯時被告卯○○、壬○○尚未上車離去、被告
        庚○○駕車載被告丑○○、阿鴻、丙○○等人離去不遠
        處見狀亦返回下車，被告庚○○即持木棒拉被告戊○○
        出來，被告丑○○則持玩具空氣槍下車對被害人陳啟偉
        身體射擊，後來另一端離證人辛○○約七、八公尺處之
        被害人陳啟偉被卯○○持鋁棒從臉部揮擊，被害人陳啟
        偉即倒地，被告卯○○、「阿鴻」並繼續持棒毆打被害
        人陳啟偉等節，業據被告戊○○、庚○○、丑○○、辰
        ○○迭於警詢、偵查之供述及於本院審理時結證、供述
        在卷，核與證人壬○○、己○○、甲○○於警詢、本院
        審理時證述相符（詳偵查卷第三七頁至三九頁、四八頁
        、四九頁、五三頁、詳本院九十四年十二月一日審判筆
        錄）。再證人辛○○於本院審理時亦證述：案發當天對
        方馬夫要來帶小姐離開，但是態度不好，伊即與對方交
        談，但伊口氣不好，對方有一、二個人口氣還不錯，後
        來伊等出去後，有看到對方約有十餘人，而被告戊○○
        坐在車上，伊認為他們沒有禮貌，想要他們下車與伊等
        說一下，伊就拉被告戊○○的車門，後面的人才衝過來
        ，衝突是伊先引起的等語（詳本院九十四年十二月二十
        二日審判筆錄）、證人癸○○於本院審理時亦證述：案
        發當天伊與被害人陳啟偉、辛○○、乙○○、「阿義」
        共五人前去「點將家ＫＴＶ」唱歌，被害人陳啟偉有點
        二位小姐到場，於當天凌晨一時五十分許，有一個馬夫
        進包廂要帶走小姐並與被害人陳啟偉交談，但是態度不
        好，於是伊請馬夫及小姐出包廂，看到對方來了十餘人
        聚集在門口，而與伊同去的人則跟在後面，因為當時伊
        等差不多要走了，後來伊認識對方其中一人即己○○，
        伊即與己○○聊天，沒多久看到有一男子持鋁棒先打證
        人辛○○後腦，證人辛○○倒地，被害人陳啟偉大喊做
        什麼，結果對方持棒打死被害人陳啟偉，持槍的人則朝
        被害人陳啟偉的眼部射擊等語（詳本院九十四年十一月
        二十二日審判筆錄）、證人乙○○於本院審理時亦證述
        ：案發當天伊等點了二位傳播小姐，一次買二個小時，
        小姐到後一直講電話，被害人陳啟偉即與馬夫在門口溝
        通，被害人陳啟偉表示小姐才來四十分鐘，可算一小時
        ，剩下一小時應退錢，後來大家走出包廂，伊就跟著出
        來，到了門口，對方大約有十幾個人，伊在門口聽到有
        人說雙方認識、是誤會、沒有事了，對方先離開三到四
        台車，只剩下一台車，後來就發生衝突，伊也不知道原
        因，當時先動手的是證人辛○○，有看到證人辛○○打
        對方的人一拳，對方的人原本已經離開，後來也都趕回
        來了，因為被害人陳啟偉有叫罵，對方的人認為被害人
        陳啟偉有幫動手的辛○○，所以才會也打被害人陳啟偉
        等語（詳本院九十四年十一月二十二日審判筆錄）。從
        而，依被告戊○○、庚○○、丑○○、辰○○之供述、
        及證人壬○○、己○○、甲○○、辛○○、癸○○、乙○○之證詞，可知本件於案發當時，證人己○○抵達「
        點將家ＫＴＶ」瞭解後，發現對方即被害人陳啟偉係其
        友人之弟弟，純係誤會一場，即告知大家可以離開，於
        被告戊○○、庚○○、丑○○、辰○○、卯○○、壬○○、己○○、子○○、甲○○、丙○○、「阿鴻」等十
        一人欲離去之際，並無與被害人陳啟偉、證人辛○○、
        癸○○、乙○○、「阿義」五人間有發生任何爭執，反
        係被告戊○○等候證人子○○欲駕車離去時，證人辛○○先叫囂並毆打被告戊○○，被告庚○○、丑○○、辰
        ○○等人始前往鬥毆現場而引起之偶發衝突事件，自無
        可能於事前與被告卯○○、「阿鴻」合謀傷害或殺害被
        害人陳啟偉。
      (2)再者，依證人即同案被告戊○○於本院審理時證述：「
        （問：辛○○與陳啟偉被打的距離，約多遠？）二人中
        間有隔我的車，距離約有七、八公尺。」等語；證人即
        同案被告庚○○於本院審理時證述：「（問：你與戊○○、辛○○的場景與陳啟偉、卯○○的場景距離多遠？
        ）整個法庭的對角線。」等語、證人甲○○於本院審理
        時證述：「（問：‧‧‧你到現場有看到死者被打，該
        場景與戊○○被打的場景，距離多遠？）約八到十公尺
        ，二個地方是分開的。」等語；證人壬○○於本院審理
        時證述：「（問：辛○○、戊○○衝突場地與陳啟偉、
        卯○○衝突場地，距離多遠？）八公尺。」、「（問：
        死者與傷者二人衝突點及倒地點，是否相同？）不同，
        因為他們愈打愈遠，一開始的衝突只有辛○○與戊○○
        ，打完又往回走，卯○○是突然跑去打陳啟偉，所以二
        人後來倒地的距離有一點遠，我一開始只看到辛○○，
        並沒有看到陳啟偉，我第一眼看到陳啟偉時，他是在卯
        ○○前面，當時他剛好被打倒地。」等語；證人己○○
        於本院審理時證述：「（問：辛○○打戊○○的衝突點
        與陳啟偉、卯○○衝突點，距離多遠？）八、九公尺。
        」等語、證人癸○○於本院審理時證述：「（問：陳啟
        偉、辛○○二人所在位置，大約距離多遠？）我記得有
        一段距離，應該是從法庭對角處到辯護人桌上的電腦螢
        幕處，距離七公尺。」等語綦詳。按依上揭調查結果可
        知，本案衝突乃被告戊○○先遭證人辛○○拉下車毆打
        所致，且無積極證據證明被告戊○○、庚○○、辰○○
        有參與毆打被害人陳啟偉之犯行，亦無證據證明被告丑
        ○○除持玩具空氣槍對被害人陳啟偉射擊外，尚有何毆
        打被害人陳啟偉之行為，而佐以本案鬥毆事件之被害人
        陳啟偉、證人辛○○係分二處被打，被告卯○○、「阿
        鴻」持棒毆擊被害人陳啟偉之場景，與在證人辛○○處
        之被告戊○○、庚○○、丑○○、辰○○距離有七、八
        公尺之遠，顯然被告卯○○、「阿鴻」係見被告戊○○
        遭證人辛○○毆打，為助友人即被告戊○○而臨時起意
        參與之，被告卯○○、「阿鴻」持棒毆擊被害人陳啟偉
        時，應無與被告戊○○、庚○○、丑○○、辰○○合謀
        傷害或殺害之可能。
    (三)雖證人癸○○於本審理時證述：當時有一男子持鋁棒先打
      證人辛○○的後腦，證人辛○○即倒地，被害人陳啟偉大
      喊做什麼，結果有四人，其中三人持棒、一人持空氣槍朝
      被害人陳啟偉毆擊，持棒的三人打被害人陳啟偉頭部約三
      、四分鐘，持槍的人則在死者倒地後朝被害人陳啟偉的眼
      部射擊云云、及證人乙○○於本院審理時證述：被害人陳
      啟偉一開始被一、二個人拿球棒打後腦，之後有一群約三
      、四個人一起打死者，該三、四個人中，有的拿鋁棒，有
      的人徒手毆打死者云云。然證人癸○○僅能明確證述被告
      卯○○有持鋁棒毆擊被害人陳啟偉，對於被告戊○○、庚○○、丑○○、辰○○部分則無法指認渠等有參與毆打被
      害人陳啟偉、而證人乙○○則無從清楚指出究係何人毆打
      被害人陳啟偉，是證人癸○○、乙○○證詞並不足為被告
      戊○○、庚○○、丑○○、辰○○不利之認定，附此敘明
      。
    綜上所述，本案係被告戊○○先遭證人辛○○拉下車毆打而
    引發衝突，經本院調查結果，並亦無證據證明被告戊○○、
    庚○○、辰○○有參與毆打被害人陳啟偉之犯行，亦無證據
    證明被告丑○○持玩具空氣槍對被害人陳啟偉射擊有造成致
    命傷害，況被告戊○○、庚○○、丑○○、辰○○並無殺害
    被害人陳啟偉之動機，業如前述，且遍查全卷，彼等四人並
    無事前謀議，亦無確實之證據足證被告戊○○等四人於案發
    當時有與被告卯○○、「阿鴻」間有殺死或傷害被害人陳啟
    偉之謀議，被告卯○○、「阿鴻」毆擊被害人陳啟偉之犯行
    ，應係出於被告卯○○、「阿鴻」二人之意思，被告戊○○
    、庚○○、丑○○、辰○○既無殺人行為之分擔、亦無犯意
    之聯絡，渠等四人應不負共犯之責。公訴人論告理由以：「
    被告戊○○等人於案發當日即聚集在陽明公園，欲為被告丑
    ○○等人日前遭不詳人士毆打復仇，顯見被告戊○○等人間
    有共同毆打不特定人之犯意聯絡，且其等均隨車攜帶球棒、
    槍枝等物作復仇、毆打他人之用，益足彰顯其確有共同殺人
    之不確定故意。又被告戊○○等人均供認案發時在現場，係
    為與被害人陳啟偉等人協調傳播小姐陪酒之事，且被告戊○○、庚○○亦均坦承有毆打、揮打被害人辛○○等之事實，
    而被告丑○○亦有開槍射擊被害人等之事實，另證人壬○○
    亦證稱當時衝向被害人辛○○的有五、六人，且均有持球棒
    等語明確，顯見被告等均在場，且均有參與鬥毆之犯行，不
    能僅因被害人陳啟偉遭毆打致死與被害人辛○○遭毆打致重
    傷之地點不同，而切割被告等人之行為。」云云，而未審酌
    被告戊○○、庚○○、丑○○、辰○○有無行為之分擔之犯
    單及犯意之聯絡等各節，委不足採。
六、此外，復查無其他積極證據足資認定被告戊○○、庚○○、
    丑○○、辰○○四人有何起訴書所指之犯行，既不能證明被
    告等四人犯罪，揆諸前揭說明意旨，均應為無罪判決之諭知
    。
七、被告辰○○經合法傳喚，無正當理由不到庭，本院認被告辰
    ○○此部分係應諭知無罪，爰不待其陳述逕行判決。
參、公訴不受理部分：
一、公訴意旨略以：被告卯○○、壬○○於上揭時、地召集被告
    戊○○、丑○○、庚○○、辰○○、子○○（綽號阿修）、
    甲○○、己○○、丙○○（綽號「小咪」）、真實姓名年籍
    不詳之綽號「阿鴻」等多人分持木棒、鋁棒前往「點將家Ｋ
    ＴＶ」處理，見告訴人辛○○與被告戊○○發生肢體衝突，
    渠等共同基於殺人之犯意，由被告卯○○、戊○○、丑○○
    、庚○○、辰○○、子○○、「阿鴻」等人分別以木棒、鋁
    棒及手腳毆打告訴人辛○○之頭、頸部等要害部位，告訴人
    辛○○因而受有頭部外傷併顱內出血及頭皮、臉部裂傷等傷
    害。因認被告戊○○、庚○○、丑○○、辰○○所為均係犯
    刑法第二百七十一條第二項、第一項殺人未遂罪嫌云云。
二、按告訴乃論之罪，告訴人於第一審辯論終結前得撤回其告訴
    ，又告訴經撤回者，應諭知不受理之判決，刑事訴訟法第二
    百三十八條第一項、第三百零三條第三款定有明文。次按殺
    人罪之成立，須於實施殺害時，即具有使其喪失生命之故意
    ，方足當之，倘缺乏此種故意，要難遽以殺人罪論處；而縱
    使是殺人未遂罪，其構成要件乃必以行為人有戕害他人生命
    之故意，著手於刺殺之實行而未發生死亡之結果方有該當（
    最高法院四十七年台上字第一三六四號判例參照）。質言之
    ，必須行為人在主觀上有殺害他人性命之意思，並有進而實
    施殺害行為，足致戕害他人性命之認識，復在客觀上已進而
    實施殺害行為，以遂行其戕害他人性命之初發目的，實現其
    犯罪構成事實者，始稱相當。然被告是否具有殺人之故意，
    本係其內心想法，若非被告自白，外人無從窺知，通常僅能
    由被告行為動機、原因，行諸於外之客觀行為及行為當時相
    關情狀，綜合而為認定，即應就行為人有無殺人之動機、告
    訴人受傷之部位、告訴人所受傷害之程度、行為人所持兇器
    之種類、行為人所持兇器殺害之方法、行為人之犯後舉動等
    情況証據為之認定，非謂一經持刀或以刀刺人，即必有殺人
    之故意，此有最高法院十九年上字第七一八號著有判例、八
    十年度台上字第五六二號、八十七年度台上字第四四九四號
    判決意旨可資參照。
三、公訴意旨認被告戊○○、庚○○、丑○○、辰○○均係涉犯
    刑法第二百七十一條第二項、第一項之殺人未遂罪嫌，係以
    證人辛○○之證詞、證人即現場目擊證人癸○○、乙○○於
    警詢中之證詞，並有鋁棒一支、木棒二支、玩具空氣槍一支
    扣案可憑。而頭部、頸部為人體要害，以木棒、鋁棒毆擊足
    以致死，乃眾所周知之事，被告戊○○、庚○○、丑○○、
    辰○○並無不能認識之情事，竟夥同被告卯○○、壬○○、
    子○○、甲○○、己○○、丙○○、「阿鴻」等多人分持木
    棒、鋁棒前往現場，合力毆擊告訴人辛○○之頭部、頸部，
    足見被告戊○○等四人人具有殺人犯意等為其主要論據。訊
    據被告戊○○固供承有持鋁棒揮打告訴人辛○○頸部、頭部
    二下、被告丑○○固供承有持玩具空氣槍朝告訴人辛○○胸
    部射擊等事實，惟均堅詞否認有殺害告訴人辛○○之犯意，
    被告戊○○辯稱：伊駕車抵達「點將家ＫＴＶ」後，己○○
    說是認識的人、沒有事，可以離開了，伊就在車內等子○○
    上車，但告訴人辛○○突然將伊拉下車、勾住伊脖子並毆打
    伊，剛好伊車門沒有關，伊才拿出車內的鋁棒向辛○○揮擊
    頸部、頭部共二下，辛○○那方有三、四人衝上來，伊馬上
    往後跑，斯時庚○○趕回來將伊拉出來，伊就向後跑，沒有
    再毆打告訴人辛○○，伊無殺害告訴人辛○○之犯意等語；
    被告庚○○辯稱：伊開車載丑○○、丙○○、阿鴻離開之際
    ，伊等回頭看到被告戊○○被告訴人辛○○拉下車毆打，伊
    就回頭並拿車上的木棒朝戊○○跑過去，同時辛○○那方有
    人往被告戊○○的方向衝過去，伊拿木棒揮擊，但是沒有打
    到任何人，隨後伊拉著被告戊○○往後跑，伊只有拉被告戊○○出來而已，並無與被告戊○○等人有殺害告訴人辛○○
    之犯意聯絡等語；被告丑○○辯稱：伊是看到被告戊○○被
    告訴人辛○○從車上拉下來打，伊才從車上跑下來，有聽到
    被害人陳啟偉說要拿槍及武士刀出來，伊就從車上拿玩具空
    氣槍出來，要過去勸阻，伊只有持玩具空氣槍朝辛○○頸部
    射擊，並無殺害告訴人辛○○之犯意等語；被告辰○○辯稱
    ：伊於案發當時雖在場，但只有在旁邊看，並無毆打告訴人
    辛○○，亦無與被告戊○○等人有何殺害告訴人辛○○之犯
    意聯絡等語。
四、經查：
    (一)依上揭貳、五之(二)調查結果，可知本件一開始係因傳播小
      姐在「點將家ＫＴＶ」與被害人陳啟偉等人發生不悅之情
      事而欲離去，故而電話告知馬夫寅○○、被告卯○○前來
      載離現場，被告卯○○、壬○○、己○○因而電邀被告戊○○、丑○○、庚○○、辰○○、子○○、甲○○、己○○、丙○○、「阿鴻」等人前往「點將家ＫＴＶ」會合，
      於己○○知悉對方即被害人陳啟偉為其友人之弟弟後，即
      告知大家說是認識的人、沒有事，可以離開了，惟於被告
      戊○○此方人群欲離開之際，告訴人辛○○乃在場叫囂，
      並突然將被告戊○○拉下車並毆打之，斯時被告戊○○始
      拿出車內的鋁棒揮擊告訴人之頸部、頭部，而被告庚○○
      、丑○○、辰○○等人見狀始加入鬥毆現場，顯見本件係
      偶然之衝突事件，被告戊○○、庚○○、丑○○、辰○○
      等人並非蓄意攜帶鋁棒、木棒或玩具空氣槍前往「點將家
      ＫＴＶ」找告訴人辛○○尋釁，復不認識告訴人，亦與告
      訴人無任何糾紛怨隙，實無殺害告訴人辛○○之動機。
    (二)又告訴人辛○○於本院審理時證述  ：「‧‧‧‧我被打
      之後倒地，有整個人爬起來並站起來又被打到倒地，當時
      我總共爬起來二次，第一次被打後倒地整個人站起來之後
      又被打，後來又站起來，並沒有昏倒，只是人昏昏的，最
      後站起來後，就沒有被打了。」等語（見本院九十四年十
      二月二十二日審判筆錄），益徵被告戊○○等人於持棒毆
      打告訴人僅係教訓之意，而無對告訴人辛○○猛烈攻擊欲
      取告訴人之性命之情事，否則焉有罷手之理？復勾稽告訴
      人所受之傷害為頭部外傷併顱內出血及頭皮、臉部裂傷等
      ，經本院函詢告訴人受傷送醫之敏盛綜合醫院，該院主治
      醫師函覆告訴人如未即時送醫，應無立即死亡之危險，此
      有敏盛綜合醫院九十四年十二月十四日敏醫字第Ｚ○○○○○○○○○號函後附之法院來函回覆稿存卷足憑，足認
      告訴人所受之傷害並無致命之傷害。從而，自難以被告戊○○等人持鋁棒毆打告訴人之頭部、頸部之身體要害處、
      被告丑○○持玩具空氣槍射擊告訴人頸部之要害處，逕認
      被告戊○○等人有共同殺死告訴人之犯意。是被告戊○○
      等人辯稱渠等無殺害告訴人之犯意，應可採信。公訴人以
      被告戊○○等人持質地堅硬之鋁棒、被告丑○○持槍機械
      性能良好、可能擊發子彈之玩具空氣槍對告訴人之頭部、
      頸部毆打，且告訴人遭毆擊倒地後又繼續被打，被告戊○○等人顯有殺人犯意云云，然未斟酌上揭各節情形，委不
      足採。
五、綜上所述，被告戊○○、丑○○、庚○○、辰○○於案發之
    時並無殺害告訴人之犯意，應可認定。核被告戊○○等人所
    為應係犯刑法第二百七十七條第一項之傷害罪，公訴人起訴
    法條尚有未洽，依最高法院七十一年台上字第六六ＯＯ好判
    決意旨認無變更起訴法條之問題。惟查此項罪名依同法第二
    百八十七條前段規定，須告訴乃論，茲據告訴人辛○○於本
    院審理中，具狀撤回對被告戊○○之告訴，依刑事訴訟法第
    二百三十九條前段規定，其撤回告訴之效力應及於被告庚○○、丑○○、辰○○，依照前開規定，本件就被告戊○○、
    庚○○、丑○○被訴傷害罪部分應諭知不受理之判決，及就
    被告辰○○被訴傷害罪部分，不經言詞辯論，逕為不受理之
    諭知。
肆、被告卯○○經本院通緝中，待到案後另行審結，附此敘明。
據上論斷，應依刑事訴訟法第三百零一條第一項、第三百零六條
、第三百零七條、第三百零三條第三款，判決如主文。
本案經檢察官李允煉到庭執行職務。
中    華    民    國    95    年    4     月    27    日
                  刑事第一庭  審判長法  官  曾淑華
                                    法  官  王耀興
                                    法  官  黃梅淑
以上正本證明與原本無異。
如不服本判決，應於判決送達後10日內向本院提出上訴狀（應附
繕本），上訴於臺灣高等法院。
                                    書記官  魏里安
中    華    民    國    95    年    4     月    27    日


司法院資訊處製作；財團法人民間司法改革基金會備份。
